臺灣新北地方法院刑事判決　　　　　　　110年度易字第673號
公　訴　人　臺灣新北地方檢察署檢察官
被　　　告　巫漢鈞


上列被告因妨害名譽案件，經檢察官提起公訴（109 年度偵字第
8731號），本院判決如下：
    主  文
巫漢鈞公然侮辱人，共貳罪，各處拘役叁拾日，如易科罰金，以
新臺幣壹仟元折算壹日。應執行拘役伍拾日，如易科罰金，以新
臺幣壹仟元折算壹日。
    事  實
一、巫漢鈞與乙○○之父張明哲有房地買賣糾紛。巫漢鈞竟基於
    公然侮辱之犯意，分別於民國108 年12月16日16時11分許及
    109 年2 月10日16時許，均駕駛車牌號碼000-0000號自用小
    貨車至不特定多數人得出入且得共見共聞之新北市○○區○
    ○街000 巷00號「新北市私立漂亮寶貝幼兒園」（由乙○○
    之妻許雅惠經營）前方，並以駕駛該自用小貨車在該址215
    巷繞行及在該自用小貨車上方架設擴音器播放內容為：「臭
    雞巴孩子」、「臭雞巴」、「幹你娘雞巴」、「你父子倆的
    懶叫（臺語）很大隻」、「欠人家幹」、「張大老闆張小老
    闆、骯髒的髒、髒鬼」、「哪天要死都不知道」、「你要死
    也快一點、死一死你就不用賠我了、趕快死一死」等語之方
    式，公然辱罵乙○○，而足以貶損乙○○之人格及社會評價
    。
二、案經乙○○訴由新北市政府警察局板橋分局移送臺灣新北地
    方檢察署檢察官偵查起訴。
    理  由
壹、證據能力：
    本案所引被告以外之人於審判外之言詞或書面陳述而屬傳聞
    證據部分，公訴人、被告巫漢鈞在本院言詞辯論終結前，均
    未聲明異議，復經本院審酌認該等證據之作成無違法、不當
    或顯不可信之情況，而非供述證據亦非公務員違背法定程序
    所取得，依刑事訴訟法第158 條之4 反面解釋、第159 條之
    5 之規定，均有證據能力。
貳、實體部分
一、認定事實所憑之證據及理由：
    訊據被告固坦承有分別於上開時地駕駛前揭自用小貨車，均
    在自用小貨車上架設擴音器播放內容為如事實欄一所示言語
    之錄音內容之事實，惟矢口否認有何公然侮辱犯行，辯稱：
    我只是去討錢，且我沒有指明他們，我所說的是「桔德保」
    ，就是欠我錢的人，我擴音器講的是告訴人的爸爸，是告訴
    人乙○○對號入座云云（本院卷第46、81、83頁）。經查：
  ㈠被告與告訴人之父張明哲前有房地買賣糾紛，被告乃分別於
    108 年12月16日16時11分許及109 年2 月10日16時許，駕駛
    上開自用小貨車至上址，以在上址215 巷內繞行並以該自用
    小貨車上方架設之擴音器播放如事實欄一所示言語之錄音內
    容等節，為被告坦認不諱，核與證人即告訴人乙○○於警詢
    及偵訊中、證人許雅惠於偵訊中證述之情節相符，並有臺灣
    高等法院107 年度重上字第559 號民事判決、民事判決確定
    證明書、告訴人針對108 年12月16日、109 年2 月10日手機
    錄影內容之譯文、新北市○○區○○街000巷00號Google Ma
    p列印資料、新北市私立漂亮寶貝幼兒園設立許可證書各1份
    、臺灣新北地方檢察署檢察事務官109 年10月14日勘驗筆錄
    及擷圖共53張在卷可查（偵查卷第141至151頁、第209、213
    、287、139頁、第227至277頁），上開事實，堪認屬實。
  ㈡被告係以在其所駕駛之上揭自用小貨車上方架設擴音器播放
    前開內容之錄音檔案，並在新北市板橋區金門街215 巷內反
    覆繞行之方式為本案行為之事實，為被告所不爭執，並據證
    人即告訴人證述在卷，堪認屬實，而新北市板橋區金門街21
    5 巷既係公共場所，為不特定多數人得自由出入之處，自屬
    不特定多數人得出入並得共見共聞之場所，已達於「公然」
    之程度無訛，亦堪認定。
  ㈢被告雖以前詞置辯。然查：
  ⒈按刑法公然侮辱罪係指針對「特定人或可推知之人」所發之
    言論（司法院院解字第3806號解釋意旨參照）。是行為人針
    對特定人指名道姓發表侮辱言論，固無疑義；如未指名道姓
    時，自須係就不特定人或特定之多數人可得推知之人發表侮
    辱言論，始足當之。倘依行為人發表言論之旨趣，結合其他
    情事綜合觀察（例如：發表時序、前後語意、言論背景等）
    ，得推知行為人所指為何人者，即屬之。又刑法公然侮辱罪
    之成立，除行為人在客觀上有貶損他人人格評價之行為（包
    括以文字、言詞、態度、舉動等方法為之）外，尚須主觀上
    有毀損他人名譽之故意，方具構成要件該當性，而行為人是
    否具有主觀構成要件之故意，須依當時具體情況客觀判斷之
    。 
  ⒉被告於警詢時自承：錄音檔中說的「2 個黑心大老闆」就是
    指告訴人跟張明哲，因為他們欠錢不還等語（偵查卷第9 頁
    ），於本院準備程序時亦稱：擴音器所說的「桔德保」就是
    欠我錢的人，是張明哲等語（本院卷第46頁），可認被告與
    告訴人及其父確實因房屋買賣糾紛而生爭執，並非毫無交集
    ，且其主觀上確係針對告訴人而為前開行為，亦無疑義。被
    告雖辯稱並無指名道姓云云，然觀諸告訴人所提出之錄音譯
    文內容，可知被告播放之內容除有如事實欄一所示之不堪言
    語外，並提及：你的幼稚園還要不要開、雞巴幼稚園、你3
    間幼稚園我都知道、你若要好好做生意，我每天來這裡亂、
    張大老闆張小老闆、你幼稚園開好幾家、做教育的人是這樣
    嗎？、開幼稚園欠人家錢不還等語（偵查卷第209 、213 頁
    ），復佐以告訴人係址設新北市○○區○○街000 巷00號、
    14號新北市私立吉的堡皇家貴族幼兒園、新北市板橋區板橋
    區215巷6號、8號1樓新北市私立皇家貴族托嬰中心之負責人
    ；告訴人之妻許雅惠則為址設新北市○○區○○街000 巷00
    號、25號及29號之新北市私立漂亮寶貝幼兒園之負責人等節
    ，有新北市私立吉的堡皇家貴族幼兒園、新北市私立皇家貴
    族托嬰中心、新北市私立漂亮寶貝幼兒園之設立許可證書各
    1份在卷可查（偵查卷第133、135、139頁），可認告訴人及
    其妻在新北市板橋區金門街215 巷內經營多家幼稚園（含托
    嬰中心），則被告在上開地點播放內容敘及「開幼稚園欠人
    家錢不還」等語之言論，自足使聽聞該等言論之人認知前開
    言論係針對在該處經營幼稚園之人而為，此觀臉書「板橋金
    玉滿堂溪崑樂」社團亦曾有貼文表示略以：住所附近一所幼
    兒園經常出現一台宣傳車三不五十（應為「時」之誤載）早
    上下午都會來重複一直播放髒話、吉xx附近等語一節（詳前
    開社團貼文及留言擷圖共4 張，附於偵查卷第109至115頁）
    ，即可明瞭。則綜觀被告駕駛車輛播放上開言論之地點、言
    論之內容、被告與告訴人間之關係及前開網路留言言論等情
    ，可認被告所為客觀上已足使在場見聞之人均將其所辱罵之
    對象與在該處經營幼稚園之告訴人產生連結，縱使被告未指
    名道姓，且於其自小客車上故取諧音而張貼異於告訴人實際
    經營幼兒園名稱之「桔德保幼兒園」等文字，仍無礙於其上
    開言論係以告訴人為指摘對象之認定。
  ⒊再者，被告為智識能力正常並有社會歷練經驗之成年人，對
    於「臭雞巴」、「幹你娘機巴」、「欠人家幹」等語，均係
    屬侮辱汙衊性之言語，若以之辱罵告訴人，顯足以貶損告訴
    人之人格及社會評價，且為一般社會大眾所不能容忍接受，
    確屬侮辱性言語，竟仍在不特定多數人得共見共聞之場所為
    上開言論，足徵其主觀上確有公然侮辱之犯意至為明確。
  ㈣綜上所述，本案事證明確，被告上開犯行已堪認定，應予依
    法論科。至被告雖曾具狀聲請傳喚友人「丙○○」到庭作證
    ，欲證明其所指訴者為「桔德保幼兒園」、「黑心寶貝幼兒
    園」而非告訴人，且本案係因告訴人之父欠錢不還等事實，
    然本案待證事實已臻明確，而本案是否係因告訴人之父與其
    債務糾紛而為上開犯行，僅屬其犯罪動機之問題，與其是否
    構成公然侮辱罪無涉，是被告前開聲請調查之證據，與本件
    待證事實無重要關係，並無調查之必要，爰不予調查，附此
    敘明。
二、本案被告行為後，刑法第309 條第1 項雖於108 年12月25日
    修正公布，同年月27日施行，惟修正後之規定係依刑法施行
    法第1 條之1 第2 項本文規定將罰金提高30倍，亦即將原本
    之銀元3 百元（經折算為新臺幣9 千元）修正為新臺幣9 千
    元，僅為文字修正（為增加法律文字明確性，並使刑法分則
    各罪罰金數額具內在邏輯一致性），法律效果相同，其修正
    之結果不生有利或不利於行為人之情形，自非法律變更，當
    亦不生新舊法比較之問題，而應依一般法律適用原則，逕行
    適用裁判時法。
三、核被告所為，均係犯刑法第309 條第1 項之公然侮辱罪。被
    告先後2 次所為，時間間隔達近2 個月，其犯意各別，行為
    互殊，應分論併罰。爰以行為人之責任為基礎，審酌被告為
    成年人，應知在現代法治社會中，對於任何紛爭之解決，應
    本諸理性、和平之態度，循合法途徑處理，竟為發洩對告訴
    人之不滿情緒，率以如事實欄一所示不雅詞句公然辱罵告訴
    人，貶損告訴人名譽及社會評價，顯然缺乏尊重他人名譽之
    觀念，且其行為方式亦嚴重影響附近社區安寧，並影響在該
    處就學之學齡前兒童身心發展，所為應予非難，兼衡其犯後
    始終否認犯行之態度，自陳高中畢業、從事房仲業，月收入
    約5 萬元，家庭經濟小康之生活狀況（本院卷第82頁），暨
    其犯罪動機、目的、手段、對告訴人之損害等一切情狀，分
    別量處如主文所示之刑及應執行之刑，並均諭知易科罰金之
    折算標準。
據上論斷，依刑事訴訟法第299 條第1 項前段，判決如主文。
本案經檢察官吳姿函偵查起訴，由檢察官林亭妤到庭執行職務。
中    華    民    國  110     年    11    月    11    日
                  刑事第十八庭  法  官  詹蕙嘉
上列正本證明與原本無異。
如不服本判決，應於判決送達後20日內敘明上訴理由，向本院提
出上訴狀 (應附繕本) ，上訴於臺灣高等法院。其未敘述上訴理
由者，應於上訴期間屆滿後20日內向本院補提理由書「切勿逕送
上級法院」。
                                書記官  李郁禎
中    華    民    國   110    年    11    月    11    日
附錄本案論罪科刑法條全文：
中華民國刑法第309 條
公然侮辱人者，處拘役或 9 千元以下罰金。
以強暴犯前項之罪者，處 1 年以下有期徒刑、拘役或 1 萬 5
千元以下罰金。